【裁判字號】    90,上訴,831
【裁判日期】    900426
【裁判案由】    毒品危害防制條例
【裁判全文】
臺灣高等法院刑事判決                              九十年度上訴字第八三一號
    上  訴 人
    即  被 告   乙○○
                丙○○
    共      同
    指定辯護人  本院甲○
右上訴人因毒品危害防制條例案件，不服臺灣板橋地方法院八十八年度訴字第一五二
二號，中華民國八十九年十二月二十七日第一審判決（起訴案號：臺灣板橋地方法院
檢察署八十八年度偵緝字第五二號、偵緝字第一三三四號）提起上訴，本院判決如左
：
    主  文
原判決撤銷。
乙○○販賣第二級毒品，未遂，累犯，處有期徒刑肆年。查獲之第二級毒品安非他命
壹包（驗餘淨重零點壹捌公克，包裝重零點零柒公克）沒收銷燬之。
丙○○幫助販賣第二級毒品，未遂，累犯，處有期徒刑貳年。
    事  實
一、乙○○前因違反麻醉藥品管理條例案件，經本院判處有期徒刑二月，於八十三年
    十月十一日易科罰金執行完畢；丙○○因傷害致死案件，經臺灣板橋地方法院判
    處有期徒刑七年六月，減為有期徒刑三年九月，上訴本院駁回確定，於八十三年
    六月十八日縮刑期滿執行完畢；均不知悔改。
二、緣有丁○○因涉嫌非法施用第二級毒品安非他命（下簡稱安非他命），於八十七
    年十二月二十三日二十一時三十分許，在臺北縣板橋市○○街三十號二樓，經警
    查獲，當場起出吸食器、吸管（均內含安非他命殘渣）等物，丁○○坦承有吸用
    安非他命惡習。乃丁○○表示願意與警方配合，偽稱欲向乙○○購買安非他命，
    實無購毒之意，而於同日二十二時四十分許，在台北縣警察局海山分局海山派出
    所，撥打乙○○以吳聰吉名義租用之0000000000號行動電話，佯稱欲
    向乙○○購買新台幣（下同）一千元之安非他命，詎唐女意圖營利，基於販賣安
    非他命之犯意應允之，雙方約定在臺北縣板橋市○○路、板新路口交易。丙○○
    明知乙○○欲營利販賣安非他命予丁○○，竟仍基於幫助販賣安非他命之犯意，
    駕駛車號Ｍ４─八六八號營業小客車，搭載攜帶安非他命一包之乙○○及女友李
    慧美（業經檢察官不起訴處分確定）至上開地點與丁○○碰面欲交貨。同日二十
    三時十五分許，丙○○駕車搭載乙○○依約到達臺北縣板橋市○○路、板新路口
    與丁○○甫交易時，為埋伏之員警當場查獲，致乙○○、丙○○販賣未得逞，並
    自乙○○身上起出以金色年代大飯店火柴盒盛裝，備供販賣之安非他命一包（驗
    餘淨重○．一八公克，包裝重○．○七公克），及在丙○○車上查獲供其自己施
    用之安非他命一包（驗餘淨重０．三八公克）。
三、案經台北縣警察局海山分局報請臺灣板橋地方法院檢察署檢察官偵查起訴。
    理  由
一、上訴人即被告乙○○、丙○○均矢口否認右揭犯行，乙○○辯稱：查獲當天丁○○有打0000000000號行動電話給伊，伊是去向丁○○要債一千元，丁○○躲伊很久，是劉嘉明說看到丁○○，所以伊才趕過去向他要錢，金色年代大
    飯店火柴盒是伊從旅館裡拿出來的，不知道裡面有裝安非他命。丙○○辯稱：伊
    不認識丁○○，當天只是載乙○○至臺北，在回程途中，乙○○接到電話，伊才
    載乙○○到臺北縣板橋市○○路、板新路口，伊沒有與乙○○一起販賣安非他命
    云云。
二、惟查，丁○○因涉嫌施用安非他命，於八十七年十二月二十三日二十一時三十分
    許，在臺北縣板橋市○○街三十號二樓，經警查獲之事實，已據丁○○於警訊陳
    明（見八三七號偵查卷第一二頁正、反面），而丁○○為配合警局查緝毒品，偽
    稱欲向乙○○購買安非他命乙情，則經丁○○供稱：「八十七年十二月二十三日
    二十二時四十分許，我打她（即乙○○）的行動電話稱要向她購買一千元之安非
    他命，她答應並約定稍後在板橋市○○路、板新路口交易，並稱有人會載她到交
    易地點，在二十三日二十三時十五分許，我帶同警方在板橋市○○路、板新路口
    ，當場查獲坐於計程車Ｍ４─八六八號車內之乙○○、丙○○、李慧美，並在乙○○上衣口袋內的火柴盒起獲安非他命一包。」等語綦詳（見同上偵查卷第十二
    、十三頁之間），所證上情核與：（一）上訴人丙○○於檢察官偵查中供稱：「
    我和李慧美住宿於金色年代大飯店，乙○○與他先生來找我，他先生叫劉嘉明，
    我與李慧美欲外出，乙○○的先生要求順便帶他老婆到臺北市○○○街與南昌街
    口，後來因有人打電話要向乙○○買安非他命，我順路帶她去板橋市○○路口」
    （見同上偵查卷第八九頁正、反面），（二）同時被查獲在場之證人李慧美於警
    訊時陳稱：「查獲當天是與丙○○開營小客Ｍ四─八六八號載乙○○送安非他命
    至交易地點交易安非他命」（見同上偵查卷第第二十頁），（三）證人即查緝之
    警員張睦三於原審證稱：「當時我們是聲請搜索票一起去查到丁○○，之後我們
    叫丁○○打電話給賣他安非他命的人，因為約定地點，丙○○開計程車載乙○○
    及另一個女孩子來，才查獲丙○○及乙○○」（見原審卷第一○八、一○九頁）
    、證人王敏郎結證：「丁○○是其他同仁查獲的。丁○○在派出所打乙○○的手
    機說要買安非他命一千元，在電話中有說馬上到，他們約定在板橋市○○路、板
    新路口相見，我與丁○○一起去，丁○○說乙○○是坐該部計程車，一交易時我
    們就下車去抓他們，有一包裝在火柴盒的安非他命是在乙○○的身上查獲。」（
    見本院卷第五三頁），悉相符合，互核一致，復有自乙○○身上起出之白色結晶
    粉末一包扣案，該白色結晶粉末經送檢驗結果，確屬甲基安非他命（驗餘淨重○
    ．一八公克，包裝重○．○七公克），亦有法務部調查局八十八年十一月三日第
    00000000號檢驗通知書可稽（見原審卷第四五頁）。則上訴人乙○○攜
    帶安非他命依約由知情，仍受託搭載之丙○○駕車前往指定地點欲與實無購買之
    意之丁○○為交易時被警查獲，乙○○有販賣安非他命，丙○○有幫助乙○○販
    賣之行為，極為明確，所辯上情，均屬飾卸之詞，不足採信。事證明確，上訴人
    犯行，洵堪認定。
三、上訴人乙○○雖於本院調查時否認有該次非法販賣安非他命予丁○○情事，警訊
    及檢察官偵查中亦未就扣案之上開安非他命一包，其販入之價格詳細調查，致本
    院無從得知其購入安非他命之確實價格，進而與賣出之價格為比較其利得否，惟
    非法販賣安非他命係屬違法行為，非可公然為之，不論是瓶裝或紙包之安非他命
    ，均可任意分裝增減其分量，而每次買賣之價量，亦隨時依雙方關係之深淺、當
    時之資力、需求程度及對行情之認知、來源是否充裕、販賣者是否渴求資金、查
    緝是否嚴緊、購買者被查獲時供述購買對象之可能性之風險評估等因素，因而異
    其標準，並機動調整，非可一概而論，販賣之人從價差或量差中牟利方式雖異，
    其意圖營利之非法販賣行為則一。經查，為警自上訴人乙○○身上起獲之安非他
    命一包，乃係乙○○至金色年代飯店找丙○○時，從其皮包取出已撥出些許供唐
    、張及李慧美一起吸食所剩餘者，再由乙○○以該飯店之火柴盒盛裝等情，此據
    丙○○供述明白（見同上偵查卷第一六頁），依此，則乙○○與丁○○約定以一
    千元賣出該包剩餘之安非他命，應具有以量差方式從中牟利之營利意圖，昭然若
    揭。卷查，上訴人乙○○有施用安非他命惡習，依卷存證據資料亦乏上訴人係以
    營利之意圖而販入上開安非他命，基於罪疑唯輕原則，應為被告非營利意圖而販
    入之有利認定，附此說明。
四、按偽稱欲購買毒品，雖無實際購毒之真意，但被告既有販毒之故意，且依約攜帶
    毒品前往交付，即已著手實施販毒之行為，惟買受人原無買受毒品之意思，其虛
    與被告買賣毒品，意在協助警察辦案，以求人贓俱獲，因警在旁伺機逮捕，事實
    上其二人不能真正完成買賣毒品之行為，因此應僅論以販賣毒品未遂罪（參照最
    高法院八十五年度第四次刑事庭會議決議）。核上訴人乙○○所為，係犯毒品危
    害防制條例第四條第二項、第五項之販賣第二級毒品未遂罪。持有之低度行為，
    為非法販賣之高度行為所吸收，不另論罪。上訴人丙○○所為，係犯刑法第三十
    條第一項、毒品危害防制條例第四條第二項、第五項之幫助販賣第二級毒品未遂
    罪。按刑法上之幫助犯，係以幫助之意思，對於正犯資以助力，而未參與實施犯
    罪之行為者而言，上訴人丙○○僅止於搭載乙○○前往約定地點，由乙○○自行
    與丁○○交易安非他命，已如前述，丙○○並未參與實施乙○○販賣安非他命之
    構成要件行為，公訴人認丙○○與乙○○係屬共同正犯，及就此部分俱認上訴人
    等為既遂犯，均有未洽。上訴人等已著手於犯罪之實行而不遂，為未遂犯，均應
    依刑法第二十六條前段規定，按既遂犯之刑減輕之。丙○○並應再依刑法第三十
    條第二項幫助犯之規定，減輕其刑。又上訴人等前有如事實欄所載前科記錄執行
    情形，此有臺灣高等法院檢察署刑案紀錄簡覆表可按（見原審卷第二五至二六頁
    之間），其等受有期徒刑之執行完畢後五年內，再犯本案有期徒刑以上之罪，均
    係累犯，除法定本刑為無期徒刑依刑法第六十五條第一項規定不得加重外，均應
    依刑法第四十七條規定加重其刑，並依同法第七十一條第一項規定先加後減之。
    丙○○部分並遞減之。
五、原審對上訴人論科，固非無見。惟查，原判決論以上訴人乙○○連續販賣第二級
    毒品既遂罪刑（詳後述），及未說明法定本刑為無期徒刑依法不得加重，均有未
    合。上訴人乙○○猶執己見，否認犯罪，上訴人丙○○未具理由提起上訴，雖非
    可採，惟原判決既有可議，即屬無可維持，應予撤銷改判。爰審酌上訴人乙○○
    非法販賣安非他命，及丙○○幫助販賣，均危害國民健康及社會治安甚鉅，暨渠
    等犯罪動機、目的、手段及犯罪後態度等一切情狀，各量處如主文第二、三項所
    示之（主）刑，以示懲儆。按沒收物之執行與沒收物之不存在，並非一事，因犯
    罪依法必須沒收之物，雖已於共犯中之一人另案確定判決諭知沒收，並已執行完
    畢，對於其他共犯之判決，仍應宣告沒收。本件查獲之如主文第二項所示安非他
    命，係第二級毒品，已於另案經檢察官執行沒收完畢，有檢察官（沒收）物品處
    分命令可徵（見本院卷第八頁），揆之上開說明，仍應依毒品危害防制條例第十
    八條第一項前段沒收銷燬之。至在丙○○車上所查獲之安非他命一包（驗餘淨重
    ０．三八公克），係供其施用之物，查與本案犯罪並無有何直接關聯，不予宣告
    沒收，附此敘明。
六、公訴意旨另以：被告乙○○、丙○○共同基於意圖營利之概括犯意聯絡，於八十
    七年九月初起至同年十二月二十三日止，在臺北縣板橋市○○路、板新路口等地
    ，以每包一千元販賣安非他命予丁○○（前揭時地販賣未遂論科部分除外），或
    以五點五公克價一萬元，販賣安非他命給車號八０八之不詳姓名計程車司機，或
    以二千五百元之價格，販賣０．八公克之安非他命予車號九九八、九六六、綽號
    強、綽號嘉明，或以二千元之價格，販賣安非他命予綽號枝之人，或以五千元之
    價格，販賣二．二公克之安非他命予文良，復販賣三千元及一萬元之安非他命予
    綽號文龍之人。因認被告乙○○、丙○○本部分涉犯販賣安非他命罪嫌云云。
七、按犯罪事實應依證據認定之，無證據不得推定其犯罪事實，刑事訴訟法第一百五
    十四條定有明文。公訴人認被告乙○○、丙○○此部分罪嫌，係以證人丁○○之
    指證、金色年代大飯店二０五室內查獲安非他命三包、安非他命殘渣袋六包、吸
    食器一個、電子磅秤一個、安非他命分裝袋五十二個、分裝安非他命用之吸管一
    支、帳冊二張，被告丙○○未能提供綽號「大老」之人以供查證及被告二人因共
    同販賣安非他命予丁○○而經警查獲等情，以為論據。被告乙○○、丙○○堅決
    否認右揭被訴犯行，乙○○辯稱：伊沒有販賣安非他命，伊只認識丁○○及綽號
    嘉明之人，其他人伊不認識；丙○○辯稱：伊是與李慧美一起向計程車司機買安
    非他命，不是伊賣安非他命給計程車司機，旅館房間的安非他命是伊與李慧美一
    起買回來要自己吸的，磅秤是一個綽號「大老」的寄放的，分裝袋也是「大老」
    寄放的，帳冊是伊與李慧美一起向別人買安非他命回來後記下來的，等各語。
八、經查：
（一）現行刑事訴訟法下，被告之自白，或共同（牽連）被告不利於己之陳述，其證
      明力並非可任由法院依自由心證主義之原則，自由判斷，而受相當之限制，有
      證據法定主義之味道，即尚須有其他必要之補強證據，以補足其自白之證明力
      ，始得採為斷罪資料。毒品危害防制條例第十七條規定犯該條例第四條第一項
      至第三項、第五條第一項至第三項、第六條第一項至第三項、第七條第一項至
      第三項、第八條第一項至第三項、第十條或第十一條第一項、第二項之罪，供
      出毒品來源，因而破獲者，得減輕其刑。則販賣、轉讓、施用或持有毒品之人
      ，如供出毒品之來源因而破獲者，既得邀減輕其刑之寬典，為擔保其所為不利
      於其他共同被告之陳述（即毒品來自其他共同被告之陳述）之真實性，尤應有
      足以令人確信其陳述為真實之補強證據，始能據以為論罪之依據。卷查，丁○○於警訊、偵查初訊時證稱係於八十七年九月初、九月中旬、十月初間，連續
      三次向乙○○以每包一千元之代價購買安非他命一小包（見偵字第八三七號案
      卷第十二頁、第三十五頁反面），與其嗣後偵查中證稱：跟乙○○買安非他命
      ，約在八十七年七、八月左右，在中山路與板新路口，一次都買五百元至一千
      元，買過二、三次等語（見同上卷第五十一頁反面），就其所述向乙○○購買
      之日期、次數及金額已互有出入，且丁○○不曾供稱有向丙○○購買安非他命
      ，則為擔保其所供被告販賣安非他命予其施用一節之真實性，依上開說明，自
      應有足以令人確信其陳述之事實為真確之補強證據，方始適法。經查，本部分
      除丁○○之供詞外，別無其他證據足資補強其供述之真實性，尚不能遽採為認
      定被告有此部分犯行之唯一證據。
（二）又在金色年代大飯店二０五號房間內所查獲安非他命三包、安非他命殘渣袋六
      包、吸食器一個、電子磅秤一個、安非他命分裝袋五十二個、分裝安非他命用
      之吸管一支、帳冊二張等物，業經被告丙○○供稱：「旅館房間裡的安非他命
      是我與李慧美一起買回來要自己吸的，磅秤是一個綽號「大老」的寄放的，分
      裝袋也是「大老」寄放的，帳冊是我與李慧美一起向別人買安非他命回來後記
      下來的」（見原審卷第二○九頁），被告丙○○雖不能舉出該綽號「大老」之
      人以實其說，惟參諸證人李慧美於警訊時所證：「金色年代大飯店二０五室租
      房處，起獲安非他命三包、安非他命殘渣袋六包、分裝袋五十二個、吸食器一
      個、分裝安非他命用吸管一支、電子磅秤一台、帳冊均係我與丙○○二人共有
      ，帳冊是我與丙○○向別人購買安非他命時將重量及價錢紀錄下來，不是販賣
      安非他命時記載的」（見偵字第八三七號案卷第二十頁），及於原審調查時證
      稱：「帳冊是我與丙○○向別人買安所記下的，電子秤、分裝袋是丙○○的朋
      友寄放的，我不認識」，證人李慧美就電子磅秤及分裝袋究係何人所有之陳述
      ，雖稍有出入，惟就安非他命係供其與丙○○施用，帳冊係渠等向他人購買安
      非他命之紀錄等情，則與被告丙○○供述互相一致，被告丙○○上開辯解，即
      非不可採信。況且，就該帳冊內所記載之車號八０八、九九八、九六六、七三
      九、九九八、九六六之計程車司機，及綽號為枝、嘉明、文良、文龍等，僅有
      代號或綽號而已，其所記載之對象究竟有無其人，依卷存證據資料已屬無從查
      考，此部分調查途徑已窮，被告乙○○、丙○○所辯未販賣計程車司機及綽號
      枝等人，應屬可採。
（三）此外，復查無其他積極證據足以證明被告乙○○、丙○○確有前揭公訴意旨所
      訴販賣安非他命之犯行，自屬不能證明渠等犯罪，因公訴人認此部分事實與前
      揭起訴論罪部分有裁判上一罪關係，不另為無罪之諭知。
九、併辦意旨略以（即台灣板橋地方法院檢察署八十八年度偵字第一八七五五號影印
    案卷、八十八年偵字第一○九三九號案卷、八十九年度偵字第九五六八號）：被
    告乙○○於八十八年四月二十六日二十二時許，以二千元之價格，販賣安非他命
    予張勝發，復於八十八年七月初晚上七時許，在臺北縣中和市○○路、圓山路口
    ，以一千元之價格，販賣安非他命予彭成殿。因認被告涉犯販賣安非他命罪嫌。
    被告乙○○堅決否認此部分犯行，證人彭成殿、張勝發於偵查中亦稱未向乙○○
    買過安非他命。則前揭移送併辦所指之犯行，即難認與本件有裁判上一罪關係，
    本院無從併予審理，應予退回由檢察官另行處理。
十、上訴人等經合法傳喚，無正當理由不到庭，不待其陳述逕行判決。
據上論斷，應依刑事訴訟法第三百六十九條第一項前段、第三百六十四條、第三百七
十一條、第二百九十九條第一項前段、毒品危害防制條例第四條第第二項、第五項、
第十八條第一項前段、刑法第十一條、第三十條第二項、第二十六條前段、第四十七
條，判決如主文。
本案經檢察官吳國南到庭執行職務。
中      華      民      國    九十      年      四      月    二十六    日
                              臺灣高等法院刑事第二十三庭
                                  審判長法  官  黃  瑞  華
                                        法  官  宋      祺
                                        法  官  吳      燦
右正本證明與原本無異。
如不服本判決應於收受送達後十日內向本院提出上訴書狀，其未敘述上訴之理由者並
得於提起上訴後十日內向本院補提理由書（均須按他造當事人之人數附繕本）。
                                        書記官  陳  靜  姿
中      華      民      國    九十      年      五      月      一      日
附錄：本判決論罪科刑法條全文
毒品危害防制條例第四條第二項、第五項：
製造、運輸、販賣第二級毒品者，處無期徒刑或七年以上有期徒刑，得併科新臺幣七
百萬元以下罰金。
前四項之未遂犯罰之。


司法院資訊處製作；財團法人民間司法改革基金會備份。
